臺灣新竹地方法院民事簡易判決　九十三年度竹簡字第五七號
　　原　　　告　台灣中小企業銀行股份有限公司
　　法定代理人　甲○○
　　訴訟代理人　丙○○
　　　　　　　　乙○○
　　被　　　告　丁○○
右當事人間返還消費借貸款事件，本院於民國九十三年三月十六日辯論終結，判決如
左：
    主      文
被告應給付原告新台幣貳拾肆萬捌仟肆佰壹拾元，及自民國九十二年五月八日起至清
償日止，按年息百分之十五計算之利息；暨自民國九十二年五月八日起至清償日止，
逾期六個月內者，按上開利率百分之十，超過六個月者，按上開利率百分之二十計算
之違約金。
被告應另給付原告新台幣壹拾萬貳仟柒佰零玖元，及自民國九十二年十一月二十二日
起至清償日止，按年息百分之十四點五四五計算之利息。
訴訟費用由被告負擔百分之九十九，餘由原告負擔。
本判決得假執行。
    事實及理由
一、原告之聲明：
（一）被告應給付原告新台幣（下同）二十四萬八千四百一十元，及自民國（下同）
      九十二年五月八日起至清償日止，按年息百分之十五計算之利息，暨自同日起
      至清償日止，逾期六個月內者，按上開利息百分之十，超過六個月者，按上開
      利息百分之二十計算之違約金。
（二）被告應給付原告十萬二千七百零九元，及自九十二年十一月二十二日起至清償
      日止，按年息百分之十四點五四五計算之利息。
（三）以供擔保為條件之假執行宣告。
二、事實摘要：
（一）原告主張：
　１、被告於九十二年二月十九日向原告所屬新竹分行填具「國際信用卡申請書」，
      向原告申請信用卡，並經原告所屬新竹分行發卡供被告使用，依約定被告得於
      原告之特約商店記帳消費及預借現金，但應依原告寄發之信用卡消費對帳單所
      定之方式及繳款截止日前繳款，並得選擇循環信用方式彈性付款，而依雙方約
      定注意事項第九條，每月最低付款額為信用額度內使用金額（含預借現金）百
      分之五（不得低於一千元），再加上超過信用額度之消費（含預借現金）金額
      ，以及循環信用利息、違約金與其他應付費用等，循環信用貸款利息則自各筆
      帳款結帳日之翌日起，以年息百分之十五計算至完全付清之日止。倘被告有遲
      延繳款或其他違約情事，原告得停止其循環信用，被告即喪失期限利益，應一
      次全數清償。且如逾期未付，亦應自各筆帳款結帳日之翌日起，按年息百分之
      十五計算遲延利息，若逾期在六個月以內者，按前開利息百分之十，超過六個
      月者，按前開利息百分之二十計算之違約金；又未能於規定期限內付清每月最
      低付款額，被告亦喪失期限利益，並就其全部應付帳款一次全數付清。詎被告
      依據前開約定陸續簽帳消費、預借現金，惟被告並未依約繳款，至九十二年五
      月七日止，共積欠原告消費款（含預借現金）二十四萬八千四百一十元未依約
      繳付，依前述已喪失期限之利益，應一次繳清，然屢經催討仍不獲清償，自得
      依信用卡消費借貸之法律關係起訴請求被告給付。
  ２、又被告另於九十二年二月二十一日與原告簽訂「現金卡融資契約書」，經原告
      於九十二年二月二十六日核准被告之借款額度為十萬元，約定被告得於前開額
      度內向原告陸續借款，每次借款收取債務處理費一百元，借款期間自九十二年
      二月二十六日起至九十三年二月二十六日止，借款期限屆滿三十日前，如被告
      不為反對之意思表示並經原告審核同意者，得以同一內容繼續沿用一年，其後
      每年屆期時亦同，借款利息則按年息百分之十四點六二五計算，於每月二十日
      結算一次並滾入原本，嗣後原告基本放款利率調整時，自調整日起改按原告新
      通告基本放款利率加年利率百分之六點八零二計付，並按月依借款金額繳納最
      低之金額，而依現金卡融資契約書第十四條第一款之約定，如被告未依約按期
      繳納本息，即喪失期限利益，所有債務視為全部到期，應將所欠借款一次清償
      ，詎被告就前開借款本息僅繳納至九十二年十一月二十一日，自九十二年十一
      月二十二日起即未依約繳納借款本息，迄今已逾一期以上，依上開約定，本件
      借款亦應視為全部到期，被告應將所欠之借款一次清償，計前開借款尚積欠原
      告十萬二千七百零九元及自九十二年十一月二十二日起至清償日止，按當時利
      率即年息百分之十四點五四五計算之利息，原告亦得依消費借貸之法律關係為
      此部分請求。
  ３、就前開現金卡欠款請求部分（十萬二千七百零九元），雖超過兩造約定之借款
      額度（十萬元），惟此係依「現金卡融資契約書」第三條約定「借款利息於每
      月二十日結算一次並滾入原本」，故實際欠款會大於現金卡融資契約書中所約
      定之借款額度。次按利息不得滾入原本再生利息，但當事人以書面約定，利息
      遲付逾一年後，經催告而不償還時，債權人得將遲付之利息滾入原本者，依其
      約定；而前開規定，如商業上另有習慣者，不適用之，民法第二百零七條第二
      項定有明文；查前開現金卡之消費借貸，消費者即被告得於契約額度內、期限
      屆滿前，隨時依照所需，於自動提款機為借貸，利息自其借貸日為起算點，至
      次月二十日未返還時始滾入原本，且於借貸後得隨時清償，故與傳統借款比較
      ，於消費者而言較為有利，惟消費者享此優渥權益，相對須負擔一定之義務，
      即同意至每月結算日未清償之部分利息得滾入原本，原告認此係相當之對價，
      且雙方並以書面約定，並未違反契約自由原則。再觀，原省屬行庫龍頭台灣銀
      行於其「放款借據」（個人存戶治家成長循環性貸款專用）第一節總則條款第
      二條第二款第一行後段詳載「倘無存款或存款不足抵償甲方每月應付利息時，
      乙方（即台灣銀行）得在本借款額度及循環透用期限內，將不足抵償之金額逕
      行滾入借款本金」，亦有將「利息滾入原本」之約定，因此各行庫其名稱雖未
      統一，然與消費者約定，逾期未繳利息將其滾入原本之規定，則無不同，並非
      僅原告有此一懲罰性之約定，原告認此為銀行商業習慣。又按最高法院四十一
      年台上字第一一０五號判例意旨亦明白揭示：「民法第二百零七條第一項所謂
      利息不得滾入原本再生利息，係限制債權人一方行為，將遲付之利息滾入原本
      ，若經債權債務雙方之同意，約定將以前遲付之利息滾入原本˙˙˙˙自不受
      該條規定之限制」等語；況依民法第二百零四條第一項規定意旨，消費者認定
      利率逾年息百分之十二者，經一年後，於一個月前預告銀行，債務人得隨時清
      償原本。本件依雙方契約內容以觀，被告得隨時返還所借款項，不以經一年及
      預告為要件，對被告之保護應認較民法之規定為寬，原告之請求自屬有理等情
      。
（二）被告則以其有向原告為系爭借款不爭執，惟因其目前甫找到工作，經濟狀況並
      無力一次清償，僅能以分期給付方式償還欠款，亦即被告願意在前六個月每月
      清償五千元，至第七個月起則每月清償一萬元，直至清償完畢，惟並不為原告
      同意等情置辯。
三、程序方面：
（一）按當事人得以合意定第一審管轄法院，民事訴訟法第二十四條第一項前段定有
      明文；查本件依據兩造簽訂之國際信用卡申請書之約定（被告同意下列聲明之
      第六項），有關因前開信用卡契約致涉訟者，雙方合意以原告總行或申請核准
      之分支機構所在地法院為第一審管轄法院，而前開信用卡之申請核准發卡之分
      支機構為原告所屬新竹分行；次依據兩造簽訂之現金卡融資契約書第二十條約
      定，本契約發生訴訟時，亦合意以本院為第一審管轄法院，有前開國際信用卡
      申請書、現金卡融資契約書各一份在卷可按，是本院對本件訴訟自有管轄權，
      合先敘明。
（二）次按訴狀送達後，原告固不得將原訴變更或追加他訴，但如係擴張或減縮應受
      判決事項之聲明者，不在此限，民事訴訟法第二百五十五條第一項第三款定有
      明文；查本件原告起訴後將聲明第一項請求之金額由二十四萬九千二百二十元
      減縮為二十四萬八千四百一十元，核僅係前開減縮應受判決事項之聲明，參諸
      前開規定，自應准許。
四、本院之判斷：
（一）原告主張被告有向其所屬新竹分行申請信用卡使用，並陸續簽帳消費及預借現
      金，惟被告並未依約繳款，至九十二年五月七日止，共積欠原告消費款（含預
      借現金）二十四萬八千四百一十元未依約繳付，依約定已喪失期限之利益，應
      一次繳清之事實，已據其提出與所述相符之國際信用卡申請書（含注意事項）
      一份、連線作業通用查詢單二份、交易明細暨繳款通知書八份等為證，復為被
      告所不爭執，自堪認原告此部分之主張為真實。
（二）原告又主張被告另於九十二年二月二十一日與原告簽訂「現金卡融資契約書」
      ，約定之借款額度為十萬元，被告得於前開額度內向原告借款，借款利息則按
      年息百分之十四點六二五計算，嗣後原告基本放款利率調整時，自調整日起改
      按原告新通告基本放款利率加年利率百分之六點八零二計付，於每月二十日結
      算一次並滾入原本，惟被告並未按期繳納最低額度，迄至九十二年十一月二十
      一日止，尚積欠原告十萬二千七百零九元（含滾入原本之利息）之事實，亦據
      提出現金卡申請書及現金卡融資契約書一份、連線作業通用查詢單二份、現金
      卡交易明細查詢單五份、台灣銀行放款借據一份等為證，核與其所述相符，復
      為被告所不爭執，自堪信原告此部分之主張為真實。次按民法第一條前段之規
      定，習慣固僅就法律所未規定之事項，有補充之效力，惟法律於其有規定之事
      項，明定另有習慣時不適用其規定者，此項習慣，即因法律之特別規定而有優
      先之效力，此觀民法第二百零七條第二項之規定，就商業上另有習慣者不適用
      複利禁止之規定，亦即商業上得將利息滾入原本，再生利息之習慣，自應優先
      於同條第一項規定而適用之（最高法院二十六年渝上字第九四八號判例意旨參
      照）。經查，銀行透支契約有按月計算複利之商業習慣（商事習慣調查研究第
      二五八頁）；而查兩造間就前開現金卡融資契約，係約定被告得於一定額度內
      陸續循環借款，亦即其性質即屬於透支契約，則兩造簽訂之「現金卡融資契約
      書」第三條就「借款利息於每月二十日結算一次並滾入原本」之約定，經核即
      與前開民法第二百零七條之規定無違，則原告請求被告依約支付複利，亦無不
      合。
（三）被告雖辯稱其目前經濟狀況不佳，希望能以分期付款之方式清償前開借款等情
      ，惟此為原告所不同意，而被告前述，亦無從作為其免予或緩期清償之理由，
      是被告此部分所辯尚不足採。
（四）綜上所述，原告本於信用卡消費借貸之法律關係，請求被告給付二十四萬八千
      四百一十元及自結帳日之翌日即九十二年五月八日起至清償日止，按年息百分
      之十五計算之利息；暨自九十二年五月八日起至清償日止，逾期六個月內者，
      按上開利率百分之十，超過六個月者，按上開利率百分之二十計算之違約金；
      另依據現金卡融資消費借貸法律關係，請求被告給付十萬二千七百零九元及自
      九十二年十一月二十二日起至清償日止，按年息百分之十四點五四五計算之利
      息等情，均屬有據，應予准許。
五、假執行之宣告：
    本件係就民事訴訟法第四百二十七條第一項訴訟適用簡易程序所為被告敗訴之判
    決，爰依職權宣告假執行；原告固聲請供擔保請准予宣告假執行等情，惟此僅係
    促使本院為前開宣告假執行職權之發動，併此敘明。
六、結論：本件原告之訴為有理由，依民事訴訟法第七十八條、第八十三條第一項前
    段、第三百八十九條第一項第三款，判決如主文。
中　　　華　　　民　　　國　　九十三　　年　　　三　　　月　　  三十　　日
                                  臺灣新竹地方法院新竹簡易庭
~B法　　　官　李承訓
右為正本係照原本作成。
如對本判決上訴，須於判決送達後廿日內向本院提出上訴狀。
~B法院書記官　吳玉蘭
中　　　華　　　民　　　國　　九十三　　年　　　三　　　月　　  三十　　日
